臺灣臺東地方法院民事簡易判決
109年度東簡字第240號
原      告  翁順孝
訴訟代理人  蔡敬文律師
被      告  王美蓁

訴訟代理人  湯文章律師
被      告  張淞勛
上列當事人間請求拆除地上物返還土地事件，於中華民國110年0
9月09日言詞辯論終結，本院判決如下：
    主      文
一、被告應將坐落在：原告所有臺東縣○○鄉○○段000地號土地上
    ，如附圖①Ａ房屋（面積56.14平方公尺）、②Ｂ倉庫（面積21.
    03平方公尺）所示之地上物拆除，將占用之土地返還原告。
二、訴訟費用由被告負擔。
    事實及理由
壹、被告張淞勛經合法通知，未於言詞辯論期日到場，查無民事
    訴訟法第386條各款所列之情形，爰依原告之聲請，由其一
    造辯論而為判決，合先敘明。
貳、原告主張：
    坐落臺東縣○○鄉○○段000地號土地（下稱827土地）為原告所
    有。被告無正當權源卻在原告系爭土地上，有如附圖（即臺
    東地政事務所收件字號為東地土測字第182700號、複丈日期
    為110年08月26日之複丈成果圖（下稱系爭成果圖）所示①Ａ
    房屋（面積56.14平方公尺）、②Ｂ倉庫（面積21.03平方公尺
    ）之地上物（下稱系爭地上物）。爰依民法第767條第一項
    中段、前段所有權人物上請求權之法律關係起訴，併聲明求
    為判決：如主文第1項所示。
參、被告王美蓁訴訟代理人則以：
    就被告77號房屋、倉庫所占用原告827地號土地，及原告為
    土地所有權人之部分均不爭執，但被告就原告取得827地號
    之地上權以及所有權之部分有疑慮，將考慮是否另提起刑事
    告訴或行政救濟，併聲明求為判決：駁回原告之訴。
肆、下列重要事實，經原告及到場被告在言詞辯論期日辯論後所
    不爭執（而本院依判決格式修正或增刪文句，或依時間順序
    整理內容），自應堪信為真實，本院爰逕採為辯論及判決之
    基礎：
一、原告827地號土地及房屋：
  ㈠坐落臺東縣○○鄉○○段000地號原住民保留地（即原告827地號
    ），於98年02月24日至104年08月26日為原告翁順孝設定地
    上權登記。原告因地上權期間屆滿於104年08月26日取得所
    有權登記（第63頁、第68頁：該土地登記謄本、異動索引）
    。
  ㈡土地上門牌臺東縣○○鄉○○○街00巷00號未辦保存登記建物（下
    稱原告66巷12號建物）原為翁實妹（即原告之母）所有，於
    59年10月間申報設立房屋稅籍，原告於94年間因繼承而取得
    該建物迄今（第72頁至第74頁、第77頁：臺東稅務局110年0
    5月06日函暨所附該房屋稅籍記錄表內載、房屋稅籍證明書
    ）。
二、被告王美蓁826地號土地及被告77號房屋：
  ㈠坐落臺東縣○○鄉○○段000地號原住民保留地（下稱被告王美蓁
    826地號），被告①王美蓁因訴外人王玉花（即被告王美蓁之
    母，於100年12月08日死亡，限閱卷戶籍查詢資料）以：於1
    00年11月09日贈與為登記原因，於同月30日取得所有權登記
    （第62頁、第67頁：該土地登記謄本、異動索引）。
  ㈡被告王美蓁826地號土地上：門牌臺東縣○○鄉○○○街00
　  號一層加強磚造、未辦保存登記建物（即被告77號房屋，
　  第 76頁至第77頁：房屋稅籍證明書），
  ①原為張盛康（第99頁：於73年09月15日死亡。即被告王美蓁
    之父、張建國之父、被告張淞勛之祖父）於59年10月間申報
    設立房屋稅籍。嗣由張建國（即張盛康、王玉花之子、被告
    王美蓁之兄）、王玉花（即張盛康之配偶）於74年08月間因
    繼承取得該房屋所有權應有部分各1/2（第72頁：臺東稅務
    局110年05月06日函內載）。
  ②張建國於99年02月19日死亡（第98頁：除戶謄本）後，未有
    繼承人對其遺產為拋棄或限定繼承（第116頁：臺灣臺中地
    方法院110年06月02號函內載）。其子張淞勛（限制閱覽卷
    第12頁：戶籍查詢資料）為其繼承人，應繼承張建國對77號
    房屋所有權應有部分（即持分）之1/2。
  ③王玉花於100年11月間將其對該房屋持分之1/2贈與被告王美
    蓁（即張盛康、王玉花之女。第72頁、第76頁、第76頁之1
    ：臺東稅務局110年05月06日函暨所附該房屋稅籍記錄表內
    載、房屋稅籍證明書）。
  ④故被告77號房屋為被告王美蓁、張淞勛分別共有，應有部分
　  （即持分）均為1/2 持分。
  ㈢據上，
  ①東興段826地號土地所有權，為被告王美蓁所有。
  ②77號房屋所有權為被告王美蓁、張淞勛分別共有，應有部分
　  均為1/2。
三、本院於110年06月07日勘驗結果：
  ㈠被告77號房屋，為一層加強磚造、未辦保存登記建物，進出
    大門之鐵捲門上鎖，由外面窗戶往內看：簡單客廳、2間房
    間內並無床鋪及家具，有廚房，但均堪用、若稍加整理仍得
    作為住居家使用。
  ㈡原告827地號土地之：
  ①北側左邊，遭被告77號房屋右側（由屋內往外看）之房間及
    廚房所占用。
  ②北側右邊，遭被告所使用之倉庫（結構：空心磚圍牆、部分
    蓋鐵皮頂、左及右側上空均裸空）占用。
  ㈢系爭77號房屋、倉庫使用原告827地號，並未與原告成立租賃
    或使用借貸關係。
四、本件適用之相關法條：
    民法第767條第1項前段、中段「所有人對於無權占有或侵奪
    其所有物者，得請求返還之。對於妨害其所有權者，得請求
    除去之。」。
五、原告及到場被告對本院卷內之資料、函文等證據資料，經本
    院提示後，對該等證據資料之形式真正，均不爭執（均同意
    有證據能力），但其實質之證明力，由本院逕為認定。本件
    證據資料既已充足，請鈞院依卷內證據資料而為判斷。
伍、得心證之理由：
一、按①「當事人主張有利於己之事實者，就其事實有舉證之責
    任。」，民事訴訟法第277條本文定有明文。②「民事訴訟如
    係由原告主張權利者，應先由原告負舉證之責，若原告先不
    能舉證，以證實自己主張之事實為真實，則被告就其抗辯事
    實即令不能舉證，或其所舉證據尚有疵累，亦應駁回原告之
    請求。」（最高法院著有17年臺上字第917號判例意旨參照
    ）。③「所有人對於無權占有或侵奪其所有物者，得請求返
    還之。對於妨害其所有權者，得請求除去..。」，民法第76
    7條第1項前段、中段定有明文。④以無權占有為原因，請求
    返還所有物之訴，被告對原告就其物有所有權存在之事實無
    爭執，而僅以非無權占有為抗辯者，原告於被告無權占有之
    事實，無舉證責任，被告應就其取得占有，係有正當權源之
    事實證明之，如不能證明，則應認原告之請求為有理由（最
    高法院72年度臺上字第1552號、同年度臺上字第2516號、85
    年度臺上字第1120號判決意旨可資參照）。⑤「當事人主張
    有利於己之事實者，就其事實有舉證之責任，」，民事訴訟
    法第277條前段亦有明文。經查：被告77號房屋、倉庫，既
    占用原告827地號土地，則揆諸前揭規定及說明，在被告迄
    未提出：77號房屋、倉庫占用原告827地號，確有正當使用
    權源證據之前，本院尚難逕認：被告之前揭占用為有理由。
二、原告主張之上開事實，業據提出與其陳述相符之證據資料為
    證。而被告張淞勛經合法通知，未於言詞辯論期日到場爭執
    ，復未提出答辯書狀以供本院斟酌。惟依前揭證據資料所示
    ，已足認定原告之主張為真。從而，原告依民法第767條第
    一項中段、前段所有權人物上請求權之法律關係起訴，併聲
    明求為判決：如主文第1項所示，為有理由，應予准許。
三、本件事證已臻明確，兩造其餘之攻擊防禦方法及所提證據，
    對判決結果不生影響，爰不一一論列，併此敘明。
陸、據上論結，本件原告之訴為有理由，依民事訴訟法第436條
    第2項、第385條第1項前段、第78條、第87條第1項之規定，
    判決如主文第1項所示。
柒、訴訟費用額之部分，依後附計算書確定如主文第2項所示。
中　　華　　民　　國　　110 　年　　9 　　月　　9 　　日
                  民事簡易庭  法  官  陳兆翔    
以上正本，係照原本作成。
如對本判決上訴，須於判決送達後20日內，向本院提出上訴狀。
如委任律師提起上訴者，應一併繳納上訴審裁判費。
中　　華　　民　　國　　110 　年　　9 　　月　　9 　　日
                              書記官　李彥勲
計算書：
項        目      金　額（新臺幣）　　
第一審裁判費    3,750元（第06頁：裁判費收據）
測量費為        4,200元（第154頁：公務電話記錄）